【裁判字號】    90,上訴,3311
【裁判日期】    901128
【裁判案由】    懲治盜匪條例
【裁判全文】
臺灣高等法院刑事判決                  九十年度上訴字第三三一一號
    上  訴  人
    即  被  告  乙○○
    指定辯護人  本院公設辯護人  王永炫
右上訴人，因懲治盜匪條例案件，不服臺灣基隆地方法院八十九年度訴字第五六四號
，中華民國九十年八月十六日第一審判決（起訴案號：臺灣基隆地方法院檢察署八十
九年度偵字第三一０二號）提起上訴，本院判決如左：
    主      文
上訴駁回。
    事      實
一、乙○○前曾於民國八十五年間，因違反麻醉藥品管理條例案件，經台灣基隆地方
    法院分別判處有期徒刑五月、七月確定，復於八十六年間，因重利案件，經本院
    判處有期徒刑一年五月確定，三案接續執行，至八十八年十二月二十五日執行完
    畢。詎乙○○猶不知悔改，復意圖為自己不法之所有，於八十九年七月二十六日
    十五時十分許，在基隆市○○路與義二路口搭乘甲○○所駕駛車號Ｇ４—４８５
    號營業小客車，經信一路至基隆市立文化中心附近時，要求甲○○搭載伊前往宜
    蘭而為其所拒後，再指示甲○○將車輛駛至愛四路彰化銀行，行經基隆市○○路
    與仁一路口時，乙○○竟以左手勒住甲○○頸部之強暴手段，並令其停車，將雙
    手舉高不許反抗，再自甲○○上衣口袋取出奇異筆抵住甲○○頸部，並脅迫甲○
    ○繼續駕駛直行，因甲○○表示伊無法駕駛，乙○○始鬆手，惟仍以奇異筆抵住
    甲○○頸部，（甲○○因而受有後頸皮破2x0.3、3x0.3公分，上背皮破 2x0.3公
    分之傷害，傷害部分未據告訴）。強令甲○○交付新台幣（下同）二百元，致使
    甲○○不能抗拒，交付其所有之二百元現金。迨行經仁一路、劉銘傳路口，又令
    甲○○停車並不得離開後，自行下車購買香菸及飲料。甲○○即趁機以行動電話
    向友人蘇仕杰求援，並約定在基隆市○○路與義六路口等候，嗣乙○○上車後，
    甲○○即沿仁一路行駛，至義六路口時左轉至信一路、義六路口停車，而與蘇仕
    杰合力將乙○○制伏後報警處理，並當場扣得現金一百二十元及奇異筆一支。
二、案經基隆市警察局第二分局移送台灣基隆地方法院檢察署檢察官偵查起訴。
    理      由
一、上訴人即被告（以下簡稱被告）乙○○於原審審理時矢口否認前揭犯行，辯稱：
    渠是向甲○○借錢，並非行搶云云。辯護人則為被告辯稱：案發時被告並無持用
    任何兇器，足以壓抑被害人使其達於不能抗拒之程度，且係大白天又係繁華熱鬧
    的基隆市區○○路有警局或可逕行報案，被害人竟捨此不為，而於被告下車購買
    香煙等物，電話通知其友人蘇仕杰到場合力將其制伏，衡情不可能有強盜行為，
    不得僅憑告訴人片面之指述，遽入人罪云云。
二、經查：
  (1)右揭事實，業據被害人甲○○於警訊中指訴甚詳，核與證人蘇仕杰於警訊、偵查
    及原審調查中證述情節相符，並有贓物認領保管收據一紙、甲○○受傷照片三幀
    及驗傷診斷書一紙附卷可資佐證。
  (2)被害人駕駛營業小客車搭載被告依其指示行駛，初不知被告有無帶兇器，竟突
    遭被告自其後方勒住頸部，令其停車，先強取其上衣口袋內之奇異筆，再以奇異
    筆抵住其頸部，使其受傷，並令交付其身上財物二百元，被害人隻身與被告處於
    車內密閉空間中，縱係大白天，路經繁華鬧區，亦無法求援，且不知被告之身分
    及意圖，又無從知悉被告有無身藏兇器，客觀上自非不願抗拒，不敢抗拒，實因
    畏懼慘遭傷致喪失抗拒能力，及意思自由被壓抑下而交付其財物，自不能以其行
    為時係大白天路經繁華鬧區，即不可能發生強盜行為。
  (3)被害人甲○○與被告乙○○素不相識，被告搭乘被害人之小客車尚未付費，被告
    豈有貸與金錢之理？若非因被告施以強暴致其不能抗拒而交付財物，被害人斷無
    於被告所云借得金錢後，旋即聯絡友人前來協助並報警處理。
  (4)被告於警訊及偵查中供稱伊係將奇異筆拾起交還予被害人甲○○，惟於原審調查
    中則稱因被害人未聽從其指示駕駛，遂以手臂勒住被害人頸部，被害人遂自口袋
    中取出奇異筆抵抗，伊始將其奇異筆撥掉云云，其供述歧異，已非無疑，況被害
    人已因被告以奇異筆抵住其頸部而受傷，復有驗傷診斷書一紙在卷可憑，足證被
    告對正在駕駛中之被害人施予暴力使其不能抗拒，而交付其身上之財物，自屬強
    盜行為，應可認定，所辯係借錢而非行搶，殊無可採。至被告於行為後令被害人
    甲○○停車下車購買香煙、飲料再上車，被害人不乘機離去報警，反聯絡友人前
    來合力制伏，乃係被害人事後如何處置之問題，並不影響被告強盜犯行之成立。
  (5)綜上所述，本案事證明確，被告犯行堪予認定，應依法論科。
三、核被告乙○○所為係犯懲治盜匪條例第五條第一項第一款之強盜罪。至其於為強
    盜犯行過程中致被害人之身體遭受傷害（傷害部分未據告訴），為實施強暴脅迫
    之手段或當然結果，應包括於其強盜行為內，不另論罪。又被告前於八十五年間
    ，因違反麻醉藥品管理條例案件，經法院分別判處有期徒刑五月、七月確定，復
    於八十六年間，因重利案件，經本院判處有期徒刑一年五月確定，三案接續執行
    ，至八十八年十二月二十五日執行完畢，有本院被告全國前案紀錄表一紙在卷可
    稽，其於五年內再犯本件有期徒刑以上之罪，為累犯，應依刑法第四十七條規定
    加重其刑。
四、原審以被告罪證明確，適用懲治盜匪條例第五條第一項第一款，刑法第十一條前
    段、第四十七條，審酌被告素行不佳，犯罪動機、目的、被害人所生損失，及其
    犯罪後態度，並對社會治安構成重大威脅等情狀，判處有期徒刑七年四月，經核
    認事用法，俱無違誤，量刑亦妥適，被告上訴意旨空言指摘原判決不當，難認有
    理由，應予駁回。又被告因盜匪所得之財物現金二百元，其中八十元已經被告花
    用而費失，另一百二十元及奇異筆亦已發還被害人，有贓物認領保管收據一紙在
    卷可稽，爰不另為發還被害人之諭知。
五、被告經合法傳喚無正當理由不到庭，本院不待其陳述逕行判決。
據上論斷，應依刑事訴訟法第三百六十八條、第三百七十一條，判決如主文。
本案經檢察官鄭龍照到庭執行職務。
中     華     民     國     九十    年      十一      月     二十八     日
                              臺灣高等法院刑事第十庭
                                  審判長法  官  溫  耀  源
                                        法  官  林  銓  正
                                        法  官  黃  金  富
右正本證明與原本無異。
如不服本判決應於收受送達後十日內向本院提出上訴書狀，其未敘述上訴之理由者並
得於提起上訴後十日內向本院補提理由書（均須按他造當事人之人數附繕本）。
                                        書記官  江  采  廷
中     華     民     國     九十    年      十一      月      三十      日
附錄：本判決論罪科刑法條全文
懲治盜匪條例第五條第一項第一款
有左列行為之一者，處無期徒刑或七年以上有期徒刑：
一、意圖為自己或第三人不法所有，以強暴、脅迫、藥劑、催眠術或他法，致使不能
    抗拒，而取他人之物或使其交付者。


司法院資訊處製作；財團法人民間司法改革基金會備份。
